【裁判字號】    97,上訴,3552
【裁判日期】    970905
【裁判案由】    強盜等
【裁判全文】
臺灣高等法院刑事判決                97年度上訴字第3552號
上  訴  人  臺灣板橋地方法院檢察署檢察官
被      告  己○○
指定辯護人  本院公設辯護人戊○○
上列上訴人因被告強盜等案件，不服臺灣板橋地方法院96年度訴
字第2216號，中華民國96年6月18日第一審判決（起訴案號：臺
灣板橋地方法院檢察署96年度偵字第11640號），提起上訴，本
院判決如下：
    主  文
上訴駁回。
    事  實
一、己○○於民國91年間因竊盜案件，經原審以91年度板簡字第
    375號簡易判決判處有期徒刑6月確定，於92年1月15日執行
    完畢；又於91年度因竊盜案件，經原審以91年度易字第2395
    號判處有期徒刑8月，經本院以92年度上易字第91號駁回上
    訴確定，於92年12月8日縮刑期滿執行完畢。
二、己○○猶不知悔悟，於96年5月17日13時12分許，意圖為自
    己不法之所有，在臺北縣永和市○○路○段116號之甲○○○○○，乘無人注意之際，徒手竊取該超商櫃檯前陳列之庚○○○○○○○○○（價值共計新臺幣2100元），得手後攜出該超
    商店外，惟該超商之店長丁○○由該店倉庫內之監視器發現
    上情，隨即追出店外，己○○知悉有人於其身後追趕，即將
    贓物丟棄，另基於傷害之犯意，突轉身以拳頭毆擊丁○○之
    臉部，因而致丁○○受有鼻部外傷及鼻中隔彎曲併鼻出血等
    傷害，丁○○嗣將己○○壓制在地，惟己○○以找其朋友幫
    忙付帳為藉口，再與丁○○拉扯至臺北縣永和市○○街80號
    耕莘醫院永和分院前，丁○○即託該醫院之保全人員報警，
    警方據報前來而當場查獲己○○。
三、案經丁○○訴由臺北縣政府警察局永和分局報請臺灣板橋地
    方法院檢察署檢察官偵查起訴。
    理  由
一、證據能力：後引證據，被告及辯護人均不爭執其證據能力（
    本院卷第25-26頁），且觀其取得、製作情況，亦無違法或
    不當情形，依刑事訴訟法第159條之5規定，均有證據能力，
    合先敘明。
二、訊據被告己○○固不諱言於上揭時、地取走上開超商櫃檯前
    所陳列之庚○○○○○○○○○，未結帳而攜出該超商，並遭超
    商店長丁○○追出店外，而有拉扯等情，惟否認有何竊盜、
    傷害犯行，辯稱：當時係和朋友乙○○一起去該超商，乙○○在超商店外接朋友打來之電話，伊拿2盒膠原飲要去結帳
    ，因皮包放在乙○○處，所以才至超商店外面找乙○○，但
    找不到乙○○，因為他的朋友發生車禍。丁○○追出後即打
    伊，伊用手擋，結果丁○○打到自己的鼻子而受傷云云，經
    查：
（一）有關被告於上開時地竊盜，並打傷超商店長丁○○等情，
      業據證人即上開超商店長丁○○於警詢、偵訊及原審證稱
      ：當時我在倉庫裡面，透過監視器看到被告拿了2盒膠原
      飲，一盒一千零五十元，二盒二千一百元。本來以為被告
      要結帳，結果被告沒有結帳，就走出店外，就往右邊離開
      ，我就追被告，被告知道有人追他，將魔力Q10丟棄，並
      立刻轉身打我鼻樑，我鼻樑流血，就把被告壓在地上，被
      告說他有朋友在前面，他要向他拿錢付帳，就拖著我往前
      走到耕莘醫院前，耕莘醫院的警衛發現我鼻血，問我要不
      要報警，我就請該警衛報警等語綦詳（偵卷第9-10頁，第
      42-43頁，原審卷第194-197頁），被告就竊盜部分，於警
      詢及原審準備程序時，已坦承不諱（偵卷第7頁，原審卷
      第17頁），此外，被害人確受有上開傷害，有天主教會耕
      莘醫院永和分院診斷證明書在卷可參（偵卷第23頁），此
      外，並有被告拿取上開物品離開店門之錄影翻拍照片在卷
      可佐（偵卷第18頁），是證人丁○○上開證述，有證據可
      佐，堪予採信，此部分事實，堪予認定。
（二）被告辯稱：不是偷乙節，然查：被告於警詢及原審準備程
      序坦承竊盜不諱（偵卷第7頁，原審卷第17頁），是其改
      詞所辯，不能輕信，且觀被告原或辯稱：與朋友去買東西
      ，錢都在他身上，他要先去領錢，叫我在便利商店等他云
      云（原審聲羈卷第4頁），或辯稱：朋友乙○○在超商店
      外接朋友打來之電話，才至超商店外面找乙○○，因為他
      的朋友發生車禍，所以找不到乙○○等語（原審卷第86頁
      ），前後不一，不能採信，且果如被告所辯，皮包在朋友
      處，衡情，被告儘可先至超商外向其朋友拿錢後再取超商
      櫃檯前之膠原飲結帳，竟捨此不為，而未結帳即攜出店外
      ，堪認有不法所有之竊盜犯意，所辯不足採。
（三）被告辯稱：沒有打被害人丁○○，是他自己打到自己乙節
      ，然為證人丁○○所否認，且觀諸其傷勢乃：鼻部外傷及
      鼻中隔彎曲併鼻出血之傷害，有天主教會耕莘醫院永和分
      院診斷證明書在卷可參（偵卷第23頁），衡情，追捕竊賊
      ，固情況緊急，然絕無出手傷及自己鼻子之可能，縱被告
      推擠阻擋被害人，致被害人出手力道、方向失準，然亦無
      手臂內彎朝自己面部之理，是被告空言所辯，不足採信。
（四）公訴意旨指被告係對被害人施強暴致使不能抗抗拒乙節，
      為被告所否認，且觀諸證人丁○○於原審證稱：把被告壓
      在地上後，被告沒有再反抗，被告說他有朋友在前面，他
      要向他拿錢付帳，就拖著我往前走到耕莘醫院前。當時是
      ，我把被告抱起來，就壓在地上，被告沒有反抗，就被我
      壓著，只有說要帶我去找他的朋友．我雖沒同意，但不想
      讓被告跑掉，就跟著他去，我一直抓被告的手．被告當時
      沒有拿兇器等語（原審卷第194頁，第197頁至199頁），
      並參酌證人即承辦警員丙○○於原審證稱：當天到耕莘醫
      院門口時看到被告與告訴人兩人互相拉扯，丁○○拉被告
      的衣服，旁邊有民眾在圍觀，我走過去，丁○○說被告偷
      東西，二人的衣服上有血跡等語（原審卷第135-136頁）
      ，堪認被告為脫免逮捕而毆擊被害人丁○○臉部後，反遭
      丁○○壓制於地上，嗣再拉扯至耕莘醫院永和分院前，均
      受被害人丁○○腕力控制，是公訴人指被害人已不能抗拒
      ，尚有誤會。
綜上，被告所辯，不足採信，事證明確，被告犯行洵堪認定。
三、核被告所為，係犯刑法第320條第1項之竊盜罪，及同法第27
    7條第1項之傷害罪。公訴意旨以被告竊得上開財物後，為
    脫免丁○○之逮捕，當場對丁○○施以強暴，因認係犯刑法
    第329條之準強盜罪嫌乙節，惟按刑法第329條之準強盜罪，
    旨在以刑罰之手段，保障人民之身體自由、人身安全及財產
    權，免受他人非法之侵害。立法者就竊盜或搶奪而當場施以
    強暴、脅迫者，僅列舉防護贓物、脫免逮捕或湮滅罪證3種
    經常導致強暴、脅迫行為之具體事由，係選擇對身體自由與
    人身安全較為危險之情形，視為與強盜行為相同，而予以重
    罰。擬制為強盜行為之準強盜罪構成要件行為，雖未如刑法
    第328條強盜罪之規定，將實施強暴、脅迫所導致被害人或
    第三人不能抗拒之要件予以明文規定，惟必於竊盜或搶奪之
    際，當場實施之強暴、脅迫行為，已達使人難以抗拒之程度
    ，其行為之客觀不法，方與強盜行為之客觀不法相當，而得
    與強盜罪同其法定刑，司法院釋字第630號解釋可資參照，
    如前所述，被告為脫免逮捕而固施暴於被害人，惟不能認使
    被害人丁○○達於難以抗拒之程度，尚難以準強盜罪相繩，
    起訴法條尚有誤會，惟基本社會事實同一，爰變更起訴法條
    如上。被告於91年間因竊盜案件，經原審以91年度板簡字
    第375號簡易判決判處有期徒刑6月確定，於92年1月15日執
    行完畢；又於91年度因竊盜案件，經原審以91年度易字第23
    95號判處有期徒刑8月，經本院以92年度上易字第91號駁回
    上訴確定，於92年12月8日縮刑期滿執行完畢等情，有臺灣
    板橋地方法院檢察署刑案資料查註紀錄表、本院被告前案紀
    錄表附卷足憑，其於執行完畢後五年之內，故意再犯本件有
    期徒刑以上之竊盜罪及傷害罪，均為累犯，均應依刑法第47
    條第1項之規定加重其刑。被告所犯上開竊盜、傷害二罪
    ，犯意各別，行為互殊，應分論併罰。
四、原審以事證明確，適用刑事訴訟法第299條第1項前段、第30
    0條，刑法第320條第1項、第277條第1項、第47條第1項、第
    51條第5款，刑法施行法第1條之1，並審酌被告已有多次竊
    盜前科，為脫免逮捕而對被害人為傷害犯行，犯後圖飾卸責
    ，毫無悔意，及被告之素行、犯罪動機、目的、手段等一切
    情狀，分別量處竊盜部分有期徒刑壹年；傷害部分處有期徒
    刑伍月，並定應執行有期徒刑壹年貳月。認事用法，均無不
    合，檢察官上訴意旨略以：被告毆打被害人並與之拉扯，已
    足認使人達於難以抗拒之程度，所犯應是刑法第329條準強
    盜罪，原判決認定有誤，請撤銷改判等語，未提新事證，無
    非對原有證據再為爭執，難認有理由，應予駁回。
據上論斷，應依刑事訴訟法第368條，判決如主文。
本案經檢察官王壬貴到庭執行職務。
中    華    民    國    97    年    9     月    5     日
                  刑事第十八庭審判長法  官  吳鴻章
                                    法  官  陳健順
                                    法  官  周政達
以上正本證明與原本無異。
如不服本判決，應於收受送達後十日內向本院提出上訴書狀，其
未敘述上訴之理由者並得於提起上訴後十日內向本院補提理由書
（均須按他造當事人之人數附繕本）。
                                    書記官  莊昭樹
中    華    民    國    97    年    9     月    5     日
附錄：本案論罪科刑法條全文
中華民國刑法第320條
（普通竊盜罪、竊佔罪）
意圖為自己或第三人不法之所有，而竊取他人之動產者，為竊盜
罪，處5年以下有期徒刑、拘役或5百元以下罰金。
意圖為自己或第三人不法之利益，而竊佔他人之不動產者，依前
項之規定處斷。
前二項之未遂犯罰之。
中華民國刑法第277條
（普通傷害罪）
傷害人之身體或健康者，處3年以下有期徒刑、拘役或1千元以下
罰金。
犯前項之罪因而致人於死者，處無期徒刑或7年以上有期徒刑；
致重傷者，處3年以上10年以下有期徒刑。


司法院資訊處製作；財團法人民間司法改革基金會備份。
